臺灣臺南地方法院刑事判決
111年度易字第1125號
公  訴  人  臺灣臺南地方檢察署檢察官
被      告  魏健章


上列被告因竊盜案件，經檢察官提起公訴（111年度營偵字第156
8號），本院判決如下：
    主  文
魏健章無罪。
    理  由
一、公訴意旨略以：被告魏健章於民國111年5月13日13時10分許
    ，因大雨至臺南市○○區○○路00號統一超商新醫門市外騎樓躲
    雨，見被害人蔡明原停放在該處之車牌號碼000-0000號普通
    重型機車上吊掛黑色外套一件（廠牌：KAPPA，已發還）無
    人看管，被告竟意圖為自己不法所有，基於竊盜之犯意，徒
    手拿取上開外套後，騎乘車牌號碼000-000號輕型機車逃離
    現場。因認被告涉犯刑法第320條第1項之竊盜罪嫌等語。
二、按犯罪事實應依證據認定之，無證據不得認定犯罪事實；又
    不能證明被告犯罪者應諭知無罪之判決，刑事訴訟法第154
    條第2項、第301條第1項分別定有明文。次按刑事訴訟法上
    所謂認定犯罪事實之積極證據，係指適合於被告犯罪事實認
    定之積極證據而言，雖不以直接證據為限，間接證據亦包括
    在內，然而無論直接或間接證據，其為訴訟上之證明，須於
    通常一般之人均不致有所懷疑，而得確信其為真實之程度者
    ，始得據為有罪之認定，倘其證明尚未達到此一程度，而有
    合理之懷疑存在，無從使事實審法院得有罪之確信時，即應
    由法院諭知被告無罪之判決（最高法院76年台上字第4986號
    判決意旨參照）。
三、公訴意旨認被告涉有上開竊盜罪嫌，無非以被告坦承於上開
    時、地拾取被害人外套後離開現場之供述、被害人之指述、
    卷附臺南市政府警察局新營分局扣押筆錄、扣押物品目錄表
    、扣押物品收據、贓物認領保管單，以及監視錄影畫面截圖
    、錄影光碟、臺灣臺南地方檢察署檢察官勘驗筆錄，為其論
    據。訊據被告固坦承曾於上開時、地，拾取公訴意旨所指黑
    色外套後離開現場，然堅決否認有何被訴竊盜犯行，辯稱：
    當日其外出工作，巧遇大雨，其進入7-11超商（即統一超商
    新醫門市）騎樓躲雨，因見其機車停放位置旁亦有一輛機車
    ，該外套掉落機車下方，遂將該外套拾起；因當時急於工作
    ，遂於當日5時許下班後，將該外套帶至7-11超商詢問櫃檯
    人員是否有人遺失，櫃台店員表示警察已前來調取監視器畫
    面，告知其前往派出所，其遂攜帶該外套至派出所，由警察
    通知失主領回，其不知為何遭起訴等語。
四、查被告於111年5月13日13時10分許，因大雨至臺南市○○區○○
    路00號統一超商新醫門市外騎樓躲雨時，取走被害人停放於
    該處之車牌號碼000-0000號普通重型機車上吊掛之黑色外套
    一件，之後騎乘車牌號碼000-000號輕型機車離開現場；至
    同日19時許，被告持該外套至派出所，經警查扣後返還被害
    人之事實，除據被告前揭供述外，並經被害人於警詢中指述
    歷歷（警卷第11至13頁），且有臺南市政府警察局新營分局
    扣押筆錄、扣押物品目錄表、扣押物品收據、贓物認領保管
    單（警卷第19至31頁）在卷可憑；而被告係自停放於該處之
    被害人機車車頭位置拿取外套，並非由地面拾獲，亦經檢察
    官勘驗現場監視錄影查明屬實，有監視器錄影畫面截圖十一
    張（警卷第35至45頁）、檢察官111年8月29日勘驗筆錄一份
    （偵卷第37至44頁）及監視器光碟一片附卷可參，以上事實
    應堪認定。被告辯稱係由地面拾獲該外套，與檢察官勘驗結
    果不符，尚難憑信。
五、惟統一超商新醫門市店員林佩霖於警詢中陳稱：111年5月13
    日17時30分許，曾有一民眾進入店內對其表示拾獲他人外套
    ，並詢問遺失者聯絡電話，其遂請該民眾直接與警方聯繫等
    語（偵卷第33頁），所陳情節與被告所辯情節相符。而臺南
    市政府警察局新營分局民治派出所員警吳俊毅出具之職務報
    告載稱：本案係於111年5月13日接獲被害人至所報案稱其放
    置於臺南市○○○○○路00號前機車上之外套遭竊，經向被害人
    了解案情後，於111年5月13日15時48分受理其報案，隨後至
    現場調閱監視器查緝犯嫌，經由調閱監視器追查後發現為被
    告騎乘輕機車TJ7-878號涉嫌本案，查詢該員相關年籍資料
    ，取得其住家連絡電話，於111年5月13日18時2分許撥打其
    住家電話，由被告配偶接聽，其配偶表示被告尚未返家，員
    警遂向其表示因偵辦一起竊案會至其住家查訪，並請其配偶
    協助聯繫被告與本所員警聯繫，後續被告於該日19時許持外
    套至本所到案說明（偵卷第23頁）。綜合該超商店員林佩霖
    所陳及前開職務報告所載本案相關時序，被告於當日13時10
    分許拾取該外套後，於當日17時30分許即前往統一超商新醫
    門市詢問失主聯絡方式；然當時員警尚未與被告配偶通話告
    知被告因竊案遭調查之事，是被告應非因知悉犯罪行為已遭
    員警調查，欲息事寧人，始前往超商詢問失主聯絡方式。則
    被告既係主動向超商店員表達尋找失主之意，即難逕認其對
    該外套有不法所有之意圖。
六、雖被告辯稱係由地面拾取外套，與檢察官勘驗現場監視錄影
    光碟結果不符，且被告將吊掛於被害人機車把手處之外套取
    下，原因為何，啟人疑竇。然由被告於當日下午前往該超商
    詢問失主聯絡方式此一舉動，尚難逕認被告確係出於不法所
    有之意圖而取走被害人之外套，已如前述，則本件既未能依
    卷存積極證據而獲得被告有罪之確信，檢察官復未能舉出其
    他積極證據，足以證明被告拾取外套確係出於不法所有意圖
    。揆諸前引最高法院判決意旨，應認被告犯罪尚屬不能證明
    ，爰依法為無罪判決之諭知。
據上論斷，應依刑事訴訟法第301條第1項，判決如主文。
本案經檢察官蔡佳蒨提起公訴，檢察官紀芊宇到庭執行職務。
中　　華　　民　　國　　111 　年　　11　　月　　10　　日
　　　　　　　　　刑事第十四庭  法　官　周紹武
以上正本證明與原本無異
如不服本判決應於收受本判後20日內向本院提出上訴書狀，並應
敘述具體理由。其未敘述上訴理由者，應於上訴期間屆滿後20日
內向本院補提理由書狀（均須按他造當事人之人數附繕本）「切
勿逕送上級法院」。
  　　　　　　　　　　　　　　　書記官　謝盈敏
中　　華　　民　　國　　111 　年　　11　　月　　10　　日